臺灣彰化地方法院刑事附帶民事訴訟判決　　　　　　　九十年度附民字第一八號
　　原　　　告　乙○
　　　　　　　　丙○○○
　　被　　　告　丁○○
　　　　　　　　甲○○
右列被告因九十年度易字第一二○一號傷害等案件，經原告提起附帶民事訴訟，請求
損害賠償，本院判決如左︰
    主  文
被告丁○○應給付原告乙○新台幣貳萬元，給付原告丙○○○新台幣貳萬零玖佰貳拾
元，及均自九十年八月十八日起，至清償日止，按週年利率百分之五計算之利息。原
告其餘之訴駁回。
本判決第一項於原告乙○及丙○○○各以新台幣柒仟元為被告供擔保後，各得假執行
。
原告其餘假執行之聲請駁回。
    事  實
甲、原告方面：
一、聲明：求為判決，被告丁○○應給付原告乙○新台幣（下同）六十萬元，被告丁○○及甲○○應連帶給付原告丙○○○六十萬零九百二十元，並均自起訴狀繕本
    送達之翌日即民國九十年八月十八日起，至清償日止，按年息百分之五計算之利
    息。原告另願供擔保請准宣告假執行。
二、陳述：
（一）被告丁○○於九十年三月三日二十二時許，至吳陳玉雲位在彰化縣秀水鄉○○
      街四九七巷十號之住處門口，以「幹你娘、垃圾雞、不要臉」等言語公然侮辱
      原告乙○。並進而意圖散布於眾，以「眾人幹、客兄一大堆，連乙○也有」等
      言語，指摘足以毀損原告乙○名譽之事，所涉刑事部分，業經原告訴由檢察官
      以九十年度偵字第二二六四號提起公訴在案。原告因被告惡意辱罵誹謗行為，
      已造成原告乙○精神莫大痛苦，被告丁○○惡意中傷誹謗，致原告身心受創甚
      鉅，且被告丁○○犯後毫無悔改之意，為此請求精神慰藉金六十萬元。
（二）被告丁○○與甲○○共同於九十年三月五日十九時許，在原告前往被告位於彰
      化縣秀水鄉○○村○○路一七三巷三號住處理論時，基於共同傷害他人之犯意
      聯絡，先由甲○○以腳踢丙○○○腹部一下，再由丁○○以手毆打原告丙○○○之臉部，致丙○○○受有頭部外傷、腹部挫傷之傷害。原告丙○○○因此受
      有醫療費用損害合計九百二十元，併同身心受創之精神損害，為此請求六十萬
      零九百二十元。
乙、被告方面：
一、聲明：求為判決駁回原告之訴及假執行之聲請。
二、陳述：如原告願意與被告和解，被告同意支付醫療費用之支出。
    理  由
甲、被告丁○○部分：
一、按訴狀送達後，原告不得原訴變更或追加他訴，但擴張或減縮應受判決事項之聲
    明者，不在此限；民事訴訟法第二百五十五條第一項第三款定有明文；本件原告
    附帶民事起訴聲明求為判決「被告應給付原告丙○○○六十萬一千四百三十九元
    」之部分，於訴訟中變更為「被告應給付原告六十萬零九百二十元」，核其變更
    ，並未變更法律關係僅屬部分減縮應受判決事項之聲明，於法尚無不合，應予准
    許，首先說明。
二、本件被告丁○○因與第三人吳陳玉雲等人素有土地糾紛，竟於九十年三月三日二
    十二時許，至吳陳玉雲位在彰化縣秀水鄉○○村○○街四九七巷十號住處門口之
    不特定人可共見共聞之場所，基於散布於眾之意圖，以「幹你娘、垃圾雞、不要
    臉」、「眾人幹，客兄一大堆，連乙○也有」（台語）等言語公然侮辱吳陳雲，
    並同時以上開言語指摘足以毀損原告乙○名譽之事，業經本院以九十年度易字第
    一二○一號傷害等案件調查並審理明確，而判處被告丁○○拘役貳拾日，如易科
    罰金，以參佰元折算壹日在案，足認原告之主張堪信屬實。又原告乙○、丙○○○因前述誹謗及侮辱情事，乃於同年三月五日十九時許，前往彰化縣秀水鄉○○
村○○路一七三巷三號找被告丁○○理論，三人一時言語不合，被告丁○○即基
    於傷害原告丙○○○之犯意，以手抓傷原告丙○○○之臉部並用腳踢其腹部，致
    原告丙○○○受有頭部外傷，腹部挫傷等傷害，亦據本院上開刑事訴訟程序審認
    被告丁○○傷害罪名成立，並判處拘役伍拾日，如易科罰金，以參佰元折算壹日
    ，足認原告主張被告丁○○傷害之侵權行為事實，亦足堪採信。
三、按因故意或過失，不法侵害他人之權利者，負損害賠償責任。不法侵害他人身體
    、名譽者，被害人雖非財產上之損害，亦得請求賠償相當之金額，民法第一百八
    十四條第一項前段、第一百九十五條第一項前段定有明文。本件被告丁○○於上
    開時地對原告乙○為誹謗之行為，依社會觀念，已足以造成原告乙○之聲譽遭受
    貶損，自應認為對原告乙○之名譽造成侵害，是原告乙○依上開侵權行為之規定
    請求被告丁○○負損害賠償責任，應屬有據。又按名譽被侵害者，關於非財產上
    之損害，加害人雖亦負賠償責任，但以相當之金額為限，民法第一百九十五條第
    一項定有明文，所謂相當，自應以實際加害情形與其名譽影響是否重大，及被害
    者之身分地位與加害人經濟狀況等關係定之（最高法院四十七年台上字第一二二
    一號判例意旨參照）。經查：（一）被告與第三人吳陳玉雲為妯娌之親屬關係，
    業據雙方自承在卷，且兩造夙有嫌隙，此據原告之夫吳火塗到庭證稱略以：「當
    天被告要我再拆一尺地給她們，我問她什麼原因，她就在四合院門口馬路罵我太
    太眾人幹…」等語，足見被告丁○○與吳火塗、吳陳玉雲夫婦係因土地糾紛而起
    口角衝突，被告丁○○於爭吵中大罵吳陳玉雲行為不檢，並與原告乙○有不倫關
    係等情，揆諸當時在場者多為原被告之雙方親友，對兩造間素有嫌隙，應知之甚
    明，而不致輕易誤信被告所誹謗之不實言論。（二）被告公然侮辱原告之場所，
    係在四合院門口前臨路處，雖屬公眾所得見聞之場所，惟證人林建隆於偵查中證
    稱當時兩造係相互叫罵，其證稱略以：「當時我在現場裝監視器…我見到丁○○
    罵吳陳玉雲四處討客兄，吳陳玉雲也有罵回去…她們兩個女人就一直互罵誰討客
    兄」等語，是以就不知情之第三人而言，亦可知兩造在針鋒相對之情形下，所言
    應以情緒性之措詞用語較多，亦不致輕易誤信一方不實之言論內容。（三）被告
    丁○○就其所為公然侮辱之事，已登報道歉，有卷附剪自報紙之道歉啟事可憑，
    足認被告實質上已有回復原告名譽之行為。本院審酌上述各情形，認為原告乙○
    請求非財產上損害賠償應以二萬元為相當，原告乙○逾此部分之請求，為無理由
    ，應予駁回。至被告丁○○傷害原告丙○○○之身體，致其受有頭部外傷、腹部
    挫傷等傷害等情，該醫療費（不含健保給付）部分，合計為九百二十元，有彰化
    基督教醫院門診收據二紙在卷可稽，此部分原告之請求為有理由，應予准許，至
    其因身體傷害而受之非財產上損害，本院審酌被告與原告有親屬關係，兩告間之
    輩分、年紀，衝突發生之原因等一切情狀，認以二萬元為適當。是以原告丙○○○合計請求二萬零九百二十元之部分應予准許，其逾此部分之請求為無理由，應
    予駁回。
三、從而，原告依侵權行為之法律關係，請求被告丁○○給付原告乙○二萬元、給付
    原告丙○○○二萬零九百二十元，及均自起訴繕本送達之翌日即九十年八月十八
    日起至清償日止，按週年利率百分之五計算之利息，為有理由，應予准許。逾此
    部分之請求，為無理由，應予駁回。
四、原告陳明願供擔保，聲請宣告假執行，其勝訴部分，經核並無不合，爰酌定相當
    擔保金額准許之；至原告敗訴部分，其假執行之聲請，即失所附麗，不予准許。
乙、被告甲○○部分：
一、按刑事訴訟諭知無罪之判決者，對於附帶民事訴訟部分應以判決駁回原告之訴，
    刑事訴訟法第五百零三條第一項前段定有明文。
二、本件被告甲○○被訴傷害一案，業經本院以九十年度易字第一二○一號刑事判決
    諭知被告甲○○被訴之部分無罪，依照上開說明，原告丙○○○訴請被告甲○○
    給付損害賠償額之主張，於法未合，應予以駁回；至其假執行之聲請，即失所附
    麗，亦應併予駁回。
據上論結：本件原告之訴，為一部有理由，一部無理由，並依刑事訴訟法第五百零二
條、第五百零三條第一項前段、第四百九十一條第十款、民事訴訟法第三百九十條第
二項，判決如主文。
中      華      民      國    九十一    年      五      月      九      日
                                       審判長法官   余   仕   明
                                       法      官   李   雅   俐
                                       法      官   黃   玉   齡
右正本證明與原本無異。
如不服本判決，應於判決送達後十日內向本院提出上訴狀( 須附繕本 )。
本判決非對於刑事訴訟之判決有上訴時不得上訴。
                                       法院書記官   林    憲   男
中      華      民      國    九十一    年      五      月      十二    日
